【裁判字號】    98,訴,828
【裁判日期】    980831
【裁判案由】    確認股東關係不存在
【裁判全文】
臺灣桃園地方法院民事判決               98年度訴字第828號
原      告  丁○○
被      告  達成工程有限公司
法定代理人  甲○○
            乙○○
            丙○○
            戊○○
上列當事人間確認股東關係不存在事件，本院於民國98年8 月25
日言詞辯論終結，判決如下：
    主      文
確認原告與被告間之股東關係不存在。
訴訟費用由被告負擔。
    事實及理由
壹、程序方面：
一、按確認之訴，非原告有即受確認判決之法律上利益者，不得
    提起。所謂即受確認判決之法律上利益，係指法律關係之存
    否不明確，原告主觀上認其在法律上之地位有不安之狀態存
    在，且此種不安之狀態，能以確認判決將之除去者而言（最
    高法院52年台上字第1240號判例意旨參照）。原告主張於民
    國79年間遺失身分證件，其並未出資投資被告公司，係遭人
    冒名入股，且因此遭稅務機關追繳稅款並限制出境。原告為
    被告公司登記名義上股東一情，有被告公司變更登記表附卷
    可稽（卷第54至58頁），是原告是否為被告股東即屬不明確
    ，且民眾申請被告之公司登記資料時，尚無從得知原告並非
    被告公司之股東，造成原告法律上地位之不安定，且該不安
    定之法律上地位，得以本件確認判決除去。準此，原告自有
    提起本件確認訴訟之法律上利益。
二、按「解散之公司除因合併、分割或破產而解散外，應行清算
    」；「公司經中央主管機關撤銷或廢止登記者，準用前三條
    之規定」；「有限公司變更章程、合併、解散及清算，準用
    無限公司有關之規定」；「公司之清算，以全體股東為清算
    人」，公司法第24條、第26條之1 、第113 條、第79條前段
    分別定有明文。經查，本件被告已為經濟部以96年3 月9日
    經授中字第09634762260 號廢止登記在案，此有公司變更登
    記表1 份附卷可稽（卷第53至58頁），依上開規定，被告即
    應行清算程序，是就原告與被告公司間之訴訟，應以被告之
    全體股東甲○○、乙○○、丙○○、戊○○為法定代理人。
    甲○○雖稱其亦非被告之股東，惟其並未提起訴訟確認股東
    關係不存在，自仍為被告之股東。另戊○○雖已對被告提起
    確認股東關係不存在之訴，惟該事件尚未判決確定（卷第81
    頁），則戊○○在本院判決確認其與被告之股東關係不存在
    確定之前，仍為被告之股東。故原告列甲○○、戊○○為被
    告之法定代理人以進行訴訟，非屬無據。
貳、實體方面：
一、原告主張：原告之身分證於79年間不慎遺失，至96年間接獲
    財政部台灣省北區國稅局桃園縣分局移送法務部行政執行署
    桃園行政執行處之營利事業所得稅行政執行事件通知，始知
    身分資料遭人盜用登記為被告公司之股東，並因被告公司解
    散而被列為法定清算人，並遭限制出境。惟原告並未出資入
    股，亦非被告公司股東，對被告公司之股東權利自始不存在
    等語。並聲明：確認原告與被告間之股東關係不存在。
二、被告辯稱甲○○亦非被告公司股東等語，未為任何聲明。
三、經查，原告主張之前揭事實，業據其提出財政部台灣省北區
    國稅局94年度營利事業所得稅未分配盈餘核定稅額繳款書、
    財政部台灣省北區國稅局桃園縣分局書函、財政部函、被告
    公司變更登記表為憑（卷第10、12至14、54至56頁）；且經
    本院依職權調查原告名下財產明細，其名下於94年至97年間
    確無被告之股份，此有稅務電子閘門財產所得調件明細表及
    財政部台灣省北區國稅局中和稽徵所98年6 月3 日北區國稅
    中和二字第0981017038號函附申報書可稽（卷第18至25頁、
    第32至48頁），再佐以登記為被告之法定代理人甲○○於本
    院審理時亦稱其非被告股東等語。原告主張之上開事實，堪
    信為真。從而，原告請求確認兩造間股東關係不存在，於法
    有據，應予准許。
據上論結，原告之訴有理由，依民事訴訟法第78條，判決如主文
。
中    華    民    國    98    年    8     月    31    日
                  民事第二庭    法  官  王耀興
以上正本係按原本作成。
如對本判決上訴，須於判決送達後20日內向本院提出上訴狀。
中    華    民    國    98    年    9     月    1     日
                                書記官  黃盈菁


司法院資訊處製作；財團法人民間司法改革基金會備份。
